臺灣士林地方法院行政訴訟判決　
111年度交字第110號
原      告  金學祖  
被      告  新北市政府交通事件裁決處
                      
代  表  人  李忠台    住同上
訴訟代理人  黃曉妍律師
上列當事人間交通裁決事件，原告不服被告民國111年3月3日新
北裁催字第48-CT0000000號裁決，提起行政訴訟，本院判決如下
：
    主  文
原告之訴駁回。
訴訟費用新臺幣參佰元由原告負擔。
    事實及理由
一、程序事項：本件係因原告違反道路交通管理處罰條例（下稱
    處罰條例）第40條之規定，不服被告民國111年3月3日新北
    裁催字第48-CT0000000號裁決（下稱原處分）提起行政訴訟
    ，經核屬於行政訴訟法第237條之1第1項第1款規定之交通裁
    決事件，自應依行政訴訟法第2編第3章規定之交通裁決事件
    訴訟程序，本院認本件事證明確，爰依同法第237條之7規定
    ，不經言詞辯論，逕為判決，合先敘明。
二、事實概要：原告駕駛訴外人邱雨玫所有之車牌號碼0000-00
    號自用小客車（下稱系爭車輛），於110年6月1日0時27分許
    ，行經新北市○○區○○○路○段00號對向（往臺北）（下稱系爭
    路段）時，經新北市政府警察局淡水分局（下稱舉發機關）
    認定原告駕駛系爭車輛行經系爭路段測得時速為每小時70公
    里，然系爭路段限速50公里，故認原告駕駛系爭車輛有「汽
    車駕駛人行車速度，超過規定之最高時速20公里以內」之違
    規行為，遂以新北市警交大字第CT0000000號舉發違反道路
    交通管理事件通知單（下稱舉發通知單）逕行舉發，記載應
    到案日期為110年7月30日前（嗣更新為110年8月28日前，見
    本院卷第142頁），並移送被告處理。原告向被告陳述意見
    表示不服。嗣被告於111年3月3日依處罰條例第40條、第63
    條第1項第1款及第85條第1項等規定，以原處分裁處原告罰
    鍰新臺幣（下同）1,600元，並記違規點數1點（並更新到案
    日期為111年4月1日前）。原告不服，遂提起本件交通裁決
    訴訟。
三、原告起訴主張：
㈠、原告當時超速行為，係因原告於110年5月31日23時56分接獲
    家父病危通知，原告遂駕駛系爭車輛於110年6月1日0時5分
    許出發前往醫院，原告超速係因家父病危，顧不得時速限制
    ，惟同車之90歲母親亦於車內，且為同時顧及用路人安全，
    故盡量以不超過台2線沿線最高時速70公里之限制行駛。家
    父於110年1月9日急診住院，在此期間，因疫情影響，醫院
    僅有限地開放每日探病時間，嗣於同年5月10日家父轉院至
    榮民總醫院，又因防疫進入三級，醫院全面禁止探視，僅能
    以手機探視家父，直至案發當時，家父已近一個月未見任何
    家人，就當時情形，以事前角度言之，原告無從判斷若晚一
    分鐘到達，是否還能見到家父最後一面，以事後角度而言，
    自110年6月20日起原告進醫院接手全日看護工作，至同年7
    月22日過世前家父並無任何病情急遽惡化之跡象，醫院亦無
    發出病危通知。是故死生之事，無論事前事後，均無從判斷
    其時間及可能。
㈡、被告援引行政罰法第13條，並以原告行為不適用緊急避難規
    定而據以裁罰原處分，然原告行為不適用前揭法條甚明，請
    鈞院念及原告與家母，前因疫情嚴峻，已近月未見病危父親
    （現已是亡父）之情可憫，以行政罰法第19條第1項，撤銷
    原處分等語。
㈢、並聲明：⒈原處分撤銷；⒉訴訟費用由被告負擔。
四、被告答辯略以：
㈠、查舉發機關檢附之現場照片，可見系爭路段確實設有「警52
    」之警示標牌，該牌面清晰並無斑駁致辨識不清情形，且自
    舉發機關回覆函及隨函檢附之現場示意圖內容，員警將非固
    定式照相機架設於號誌燈桿429413旁，該照相機與警示牌面
    設置間距離為107公尺，且自採證照片可知舉發機關係以偵
    測車尾之方式進行測照，故實際違規地點與警告標牌間之距
    離至少107公尺，符合處罰條例第7條之2所定之距離。而經
    測速儀測速可知，原告行經系爭路段之時速為70公里，逾系
    爭路段限速50公里之規定。
㈡、原告固以前開情詞置辯，惟系爭車輛超速之違規事實明確，
    考量駕駛人於車輛高速行駛時，其視野大幅變窄、視力明顯
    減弱，除如遇突發狀況難以即時反應外，所需煞停距離亦加
    長，易造成連環追撞事故，且於高速情形下發生撞擊，對駕
    駛人本人或其他不特定用路人之生命安全之危害不言而喻，
    雖其情可憫，然基於對不特定用路人之生命身體安全之保護
    ，且其所述之情尚未達行政罰法關於緊急避難之要求，原告
    仍應於維持速限範圍內尋求其他更為妥適之方式處理，礙於
    法令規定，歉難撤銷原處分。綜上，原告既為合法考有駕駛
    執照之合格汽車駕駛人，其對上述規定應知之甚詳，並應確
    實遵守，原告前揭所述無非單方所執之詞，委無足取，原告
    之訴應為無理由。
㈢、並聲明：⒈原告之訴駁回；⒉訴訟費用由原告負擔。　　
五、本院之判斷：
㈠、本件相關法規：
１、處罰條例第40條規定：汽車駕駛人，行車速度，超過規定之
    最高時速，或低於規定之最低時速，除有第四十三條第一項
    第二款情形外，處1,200元以上2,400元以下罰鍰。
２、處罰條例第63條第1項第1款：汽車駕駛人有下列各款所列條
    款之一者，除依原條款處罰鍰外，並予記點：一、有…第四
    十條…情形之一者，各記違規點數一點。
３、處罰條例第7條之2第1項第7款、第2項第9款、第3項：汽車駕
    駛人之行為有下列情形之一，當場不能或不宜攔截製單舉發
    者，得逕行舉發：七、經以科學儀器取得證據資料證明其行
    為違規。　前項第七款之科學儀器應採固定式，並定期於網
    站公布其設置地點。但汽車駕駛人之行為屬下列情形之一者
    ，不在此限：九、行車速度超過規定之最高速限或低於規定
    之最低速限。對於前項第9款之違規行為，採用固定或非固
    定式科學儀器取得證據資料證明者，於一般道路應於100公
    尺至300公尺間，於高速公路、快速公路應於300公尺至1,00
    0公尺間，明顯標示之；其定點當場攔截製單舉發者，亦同
    。
４、交通標誌標線號誌設置規則（下稱設置規則）第55條之2：測
    速取締標誌「警 52」 ，用以警告車輛駕駛人前方路段常有
    測速取締執法，促使行車速度不得超過道路規定之最高速限
    或低於規定之最低速限。本標誌設於測速取締執法路段前，
    一般道路應於100公尺至300公尺間，高速公路、快速公路應
    於300公尺至1,000公尺間。
５、設置規則第85條第1項：最高速限標誌「限５」，用以告示車
    輛駕駛人前方道路最高行車時速之限制，不得超速。設於以
    標誌或標線規定最高速限路段起點及行車管制號誌路口遠端
    適當距離處；里程漫長之路段，其中途得視需要增設之。
６、行政罰法第19條：違反行政法上義務應受法定最高額3,000元
    以下罰鍰之處罰，其情節輕微，認以不處罰為適當者，得免
    予處罰。前項情形，得對違反行政法上義務者施以糾正或勸
    導，並作成紀錄，命其簽名。
㈡、如事實概要欄所記載之事實、及有合法之警52標示，舉發時
    之雷達測速儀檢驗合格尚在有效期限內，為兩造所不爭執，
    並有舉發通知單、採證照片、舉發機關111年2月14日新北警
    淡交字第1114325026號函、被告違反道路交通管理事件歸責
    通知書（歸責予原告）暨所附送達證書、舉發機關111年4月
    26日新北警淡交字第1114337683號函暨所附現場照片、測速
    照相標誌牌面與雷達測速儀器距離示意圖（本件測速照相標
    誌牌面與雷達測速儀距離107公尺，合於行為時道路交通管
    理處罰條例第7條之2及道路交通標誌標線號誌設置規則第55
    條之2之規定）、財團法人工業技術研究院109年8月4日雷達
    測速儀檢定合格證書（檢定日期為109年8月3日，有效期限
    至110年8月31日，本件於有效期限內）、汽車車籍查詢資料
    、駕駛人基本資料等附卷可稽（見本院卷第126、138至144
    、150至160頁），自可信為真實。
㈢、因避免自己或他人生命、身體、自由、名譽或財產之緊急危
    難而出於不得已之行為，不予處罰。但避難行為過當者，得
    減輕或免除其處罰。行政罰法第13條定有明文。本件原告之
    違規行為，雖出於其父親病危而欲探望其父，然仍不屬於避
    免於違規當下需避免緊急危難之不得已行為，不屬於緊急避
    難，亦為原告所未爭執（見本院卷第10至11頁），是原告之
    行為當非緊急避難。
㈣、原告主張是否得援引行政罰法第19條第1項撤銷原處分：
１、行政罰法第19條之立法理由為：鑑於情節輕微之違反行政法
    上義務行為，有以糾正或勸導較之罰鍰更具效果者，且刑事
    處罰基於微罪不舉之考量，亦採取職權不起訴者，宥恕輕微
    犯罪行為，因本法係規範行政罰裁處之統一性、綜合性法典
    ，對於違反行政法上義務應受法定罰鍰最高額新臺幣3,000
    元以下罰鍰之處罰，其情節輕微，認以不處罰為適當者，允
    宜授權行政機關按具體情況妥適審酌後，免予懲罰，並得改
    以糾正或勸導措施，以發揮導正效果，爰於本條就職權不處
    罰之要件及其處理明定之。
２、惟所稱「情節輕微者」是否不予處罰而予以糾正或勸導，應
    屬交通稽查執行機關裁量職權範圍，除行政機關行使裁量權
    之過程或結果，有逾越權限或濫用權力之情形，而應以違法
    論者外，法院原則上應尊重行政機關之裁量決定而作有限之
    司法審查。原告遵守前揭相關處罰條例等相關規定，除有維
    持交通順暢之公益目的外，本兼及有保護用路權人生命、身
    體法益之旨，原告未遵守行車速限之相關規定，舉發機關客
    觀上之必要而依法舉發，裁決機關亦認為有裁決之必要，所
    為裁量無何違法不當之處。
３、況行車速度超過最高速限，導致車禍發生之機率及發生後之
    嚴重性均使之提高，原告於道路上以超過速限之行車速度行
    駛，其行為亦不能解為行政罰法第19條之情節輕微。是原告
    此一主張，自難作為撤銷原處分之依據。
六、綜上所述，原告駕駛系爭車輛，於前揭時、地，確有「汽車
    駕駛人行車速度，超過規定之最高時速20公里以內」之違規
    事實，舉發機關據以製單舉發，被告並依道路交通管理處罰
    條例第40條、第63條第1項第1款、第85條第1項、違反道路
    交通管理事件統一裁罰基準及處理細則及違反道路交通管理
    事件統一裁罰基準表之規定，裁處原告罰鍰1,600元，並記
    違規點數1點，核無違誤。原告訴請撤銷原處分，為無理由
    ，應予駁回。
七、本件判決基礎已臻明確，兩造其餘之攻擊、防禦及證據資料
    經本院審酌後，核與判決結果不生影響，爰不逐一指駁，附
    此敘明。
八、本件第一審裁判費為300元，應由敗訴之原告負擔，爰確定
    第一審訴訟費用額如主文第2項所示。
九、本件原告之訴為無理由，依行政訴訟法第98條第1項前段、
    第236條、第237條之7、第237條之8第1項、第237條之9第1
    項，判決如主文。
中　　華　　民　　國　　111 　年　　11　　月　　 2 　 日
　　　　　　　　　行政訴訟庭　法　官　唐一强
以上為正本係照原本作成。
如不服本判決，應於判決送達後20日內，向本院提出上訴狀並表
明上訴理由（原判決所違背之法令及其具體內容或依訴訟資料可
認為原判決有違背法令之具體事實），其未載明上訴理由者，應
於提出上訴後20日內向本院補提理由書（上訴狀及上訴理由書均
須按他造人數附繕本，如未按期補提上訴理由書，則逕予駁回上
訴），並應繳納上訴裁判費新臺幣750元。
中　　華　　民　　國　　111 　年　　11　　月　　 2 　 日
                              書記官  鍾堯任